【裁判字號】    96,交聲,1885
【裁判日期】    970125
【裁判案由】    交管條例聲異
【裁判全文】
臺灣板橋地方法院交通事件裁定        96年度交聲字第1885號
原處分機關  交通部公路總局臺北區監理所板橋監理站
異  議  人  甲○○
即受處分人
上列異議人即受處分人因違反道路交通管理處罰條例案件，對於
交通部公路總局臺北區監理所板橋監理站於民國96年11月22日所
為之板監裁字裁41-C00000000、41-C00000000號處分聲明異議，
本院裁定如下：
    主  文
原處分均撤銷。
甲○○不罰。
    理  由
一、原處分意旨略以：異議人即受處分人甲○○於96年10月10日
    21時53分許，騎乘車號AB9-910 號重型機車，行經臺北縣五
    股鄉○○○路、四維路口時，先有「駕車行經有燈光號誌管
    制之交岔路口闖紅燈」，嗣因「違反處罰條例之行為，拒絕
    停車接受稽查而逃逸」等違規事實，為臺北縣政府警察局蘆
    洲分局員警查獲，以北縣警交字第C00000000 、C00000000
    號舉發通知單逕行舉發，嗣經原處分機關分別依道路交通管
    理處罰條例第53條第1 項、第63條第1 項第3 款（裁決書漏
    載第1項 第3 款）規定，裁處罰鍰新臺幣（下同）1,800 元
    ，並記違規點數3 點；及依道路交通管理處罰條例第60條第
    1 項、第63 條 第1 項第1 款（裁決書漏載第1 項第1 款）
    規定，裁處罰鍰3, 000元，並記違規點數1 點。
二、異議意旨略以：當日伊在公司上班，機車亦停在公司，並無
    外出，請求撤銷免罰云云。
三、經查：
（一）本件原處分機關據以裁處之事實，係以舉發通知單2 紙、
      臺北縣政府警察局蘆洲分局書函1 份為據，然異議人否認
      違規之情事，原處分機關就此即應負舉證之責。再者，舉
      發違規後，拒絕停車接受稽查而逃逸之情形，常不及以拍
      照等方式留下科學證據，僅能以目視方式記下車牌號碼，
      惟目視方式常因當時之天候、視線狀況，或僅係驚鴻一瞥
      ，而有誤判之可能，且縱使車牌號碼並未誤判，亦可能因
      記憶錯誤，或記載錯誤，致最後記載之車牌號碼與當時所
      目視情形不符，從而，除記載車牌號碼外，亟需車型等足
      資辨明之資料予以佐證，始能確信所舉發之機車無誤，合
      先敘明。
（二）異議人辯稱案發時間伊在臺北縣樹林市○○街84巷2 號之
      聯育科技股份有限公司上班，並檢附員工出勤證明、製程
      巡檢表、進出廠區之電腦刷卡紀錄、出勤卡等為證。觀諸
      96年10月10日出勤卡之打卡時間，上班為19：30、下班為
      翌日（11）04：52，進出廠區之電腦刷卡紀錄則為19：37
      ：08（前考勤）、07：58：39（大門- 俊英街），佐以製
      程巡檢表上所載異議人自當日20：20起迄翌日06：30止，
      每隔2 小時執行巡檢工作所登載之紀錄，三者時間互相對
      照比較，適足推斷異議人至少於96年10月10日21時至翌日
      6 時這段期間，人係在該公司內，此復經聯育科技股份有
      限公司廠長、成型部副理、成型部班長三人出示之員工出
      勤證明以茲為據，從而，異議人自無可能騎乘機車於前揭
      違規時、地出現。
（三）又本件舉發員警乙○○到庭證稱：「（問：你看到的騎士
      ？）是男性，有穿外套，有戴安全帽，沒有載人」、「（
      問：騎士加速逃逸你如何取締？）我是記車號，因為機車
      離我站的位置有點遠，來不及去追」、「（問：你是否記
      得機車車型？）深色的機車，有點舊了」、「（問：騎士
      長得如何？）他戴半罩式安全帽」等語；異議人則辯稱：
      「我的機車是二年多的新車，我的安全帽是全罩式的」、
      「（問：如你當時所說你當時在上班，你機車有無借給別
      人？）因為我們工廠外勞較多，我機車不會借給外勞」、
      「（問：你們工廠位置？）樹林市○○街，我很少騎車去
      五股疏洪道那邊，我對那邊的路也不熟」云云（見本院97
      年1 月16日訊問筆錄）。是證人對當日情形已無法明確肯
      認，並自承舉發位置尚有段距離，異議人亦表示未將該車
      借予他人；本院復依職權查詢車號AB9-910 號重型機車之
      車籍資料，出廠年月（200407）距今方二年多，亦證明異
      議人所言非虛，該車之新舊程度與證人認知有異，此有車
      號查詢重型機車車籍1 份存卷可憑。另審酌本件舉發時間
      為21時53分許，夜間視線不佳，舉發員警僅以目視判斷，
      未提出科學儀器取得之證據資料以證明所見確為系爭機車
      ，則本件實不能排除員警在逕行舉發之際，因違規行為人
      拒絕停車迅即駛離，對所見違規車輛之車號，記憶上是否
      正確無誤之虞。於此情形下，自難逕就上開違規行為對異
      議人予以歸責，亦不能強令異議人負有向監理機關告知實
      際違規駕駛人之義務。原處分機關未察及此，無法證明異
      議人確有本件違規，遽予裁罰，尚有未洽，本件聲明異議
      為有理由，原處分應予撤銷，另諭知異議人不罰，以昭審
      慎。
據上論斷，應依道路交通案件處理辦法第20條前段裁定如主文。
中    華    民    國    97    年    1    月    25     日
                     交通法庭  法  官  李 君 豪
以上正本證明與原本無異。
如不服本裁定，應於裁定送達後五日內敘明抗告理由，向本院提
出抗告狀。
                               書記官  林 文 達
中    華    民    國    97    年    1     月    25    日


司法院資訊處製作；財團法人民間司法改革基金會備份。
